臺灣高等法院刑事裁定
109年度抗字第1909號
抗  告  人
即受 刑 人  張志文



上列抗告人因聲明異議案件，不服臺灣基隆地方法院中華民國10
9年9月30日裁定（109年度聲字第962號），提起抗告，本院裁定
如下：
    主  文
抗告駁回。                                              
    理  由
一、原裁定意旨略以：
　㈠抗告人即受刑人張志文因違反懲治盜匪條例案件，前經本院
    以91年度重上更五字第143號判決處無期徒刑、褫奪公權終
    身，嗣經最高法院以92年度台上字第1503號判決駁回上訴確
    定，受刑人入監執行後，於民國101年5月10日假釋出監。嗣
    受刑人於假釋期間再犯施用毒品案件，經臺灣基隆地方法院
    （下稱基隆地院）以109年度基簡字第337號判決處有期徒刑
    2月確定，經法務部於109年6月12日以法授矯教字第1090105
    6430號函核予撤銷假釋，並由臺灣基隆地方檢察署（下稱基
    隆地檢署）檢察官以109年度執更丙字第590號執行指揮書，
    執行無期徒刑之撤銷假釋殘刑等情，經原裁定法院逐一檢視
    上述之判決書、函文、執行指揮書、前案紀錄表，並調執行
    卷核閱無誤。
  ㈡按受刑人或其法定代理人或配偶，以檢察官執行之指揮為不
    當者，得向諭知該裁判之法院聲明異議，刑事訴訟法第484
    條定有明文。依司法院釋字第681號解釋意旨，假釋中付保
    護管束之人，對於檢察官所指揮執行撤銷假釋之原因事實，
    如有不服，固得依刑事訴訟法第484條規定聲明異議以求救
    濟。惟依最高法院裁定之見解，該條所稱「諭知該裁判之法
    院」，乃指對被告之有罪判決，於主文內實際宣示其主刑、
    從刑之裁判而言；倘係向非諭知該裁判之法院為異議之聲明
    者，難認適法，受理聲明之法院應予駁回。而查，本件實際
    宣示受刑人所受主刑、從刑之確定判決之裁判法院乃本院，
    受刑人如對檢察官之指揮執行聲明異議，應向為該裁判之法
    院即本院聲明異議，基隆地院並無管轄權，聲明異議人向該
    院聲明異議，自有違誤，應予駁回等語。
二、抗告意旨略以：受刑人因違反懲治盜匪條例擄人勒贖案件，
    前經本院判處無期徒刑確定，自羈押起服刑至101年5月間獲
    准假釋出監，共服刑17年多，出監後奉公守法，不敢有違法
    行為；惟108年間，受刑人之同居女友罹癌住院開刀治療，
    受刑人為照顧女友及維持生計，身體及精神均疲憊不堪，因
    而接觸毒品，豈料禍不單行，受刑人又因車禍致腿腳受傷開
    刀，為止痛而再度施用毒品，卻因此遭撤銷受刑人上開假釋
    ，並由基隆地檢署檢察官執行上開撤銷假釋之殘刑25年；受
    刑人施用毒品雖然有錯，但所犯之施用毒品罪，屬微罪且未
    危及他人，請給予受刑人自新機會，不要因為撤銷假釋執行
    殘刑而無法重回社會，爰就原裁定提起抗告等語。
三、本院之判斷：
  ㈠109年11月6日公布之司法院釋字第796號解釋文略以：「刑法
    第78條第1項本文規定：『假釋中因故意更犯罪，受有期徒刑
    以上刑之宣告者，於判決確定後6月以內，撤銷其假釋。』不
    分受假釋人是否受緩刑或6月以下有期徒刑之宣告，以及有
    無基於特別預防考量，使其再入監執行殘刑之必要之具體情
    狀，僅因該更犯罪受有期徒刑以上刑之宣告，即一律撤銷其
    假釋，致受緩刑或6月以下有期徒刑宣告且無特別預防考量
    必要之個案受假釋人，均再入監執行殘刑，於此範圍內，其
    所採取之手段，就目的之達成言，尚非必要，牴觸憲法第23
    條比例原則，與憲法第8條保障人身自由之意旨有違，應自
    本解釋公布之日起失其效力。上開規定修正前，相關機關就
    假釋中因故意更犯罪，受緩刑或6月以下有期徒刑宣告者，
    應依本解釋意旨，個案審酌是否撤銷其假釋。」且受假釋人
    之假釋處分經撤銷者，得於檢察官指揮執行殘餘刑期後，於
    入監執行殘刑前，向法院提起救濟，此亦經司法院釋字第68
    1號解釋在案。因此，本件抗告人對於基隆地檢署檢察官執
    行撤銷假釋殘刑之109年度執更丙字第590號執行指揮書，得
    依刑事訴訟法第484條規定聲明異議以為救濟。
　㈡按受刑人或其法定代理人或配偶，以檢察官執行之指揮為不
    當者，得向諭知該裁判之法院聲明異議，刑事訴訟法第484
    條定有明文。此所謂「檢察官執行之指揮不當」，係指就執
    行之指揮違法及執行方法不當等情形而言。所稱「諭知該裁
    判之法院」，乃指對被告之有罪判決，於主文內實際宣示其
    主刑、從刑之裁判而言。倘其聲明異議係向其他無管轄權之
    法院為之，其聲請為不合法，應由程序上駁回，無從為實體
    上之審查（最高法院109年度台抗字第690號裁定意旨參照）
    。
　㈢經查，抗告人聲明異議之對象係基隆地檢署檢察官執行撤銷
    假釋殘刑之109年度執更丙字第590號執行指揮書，而該執行
    指揮書據以執行之確定裁判為本院91年度重上更五字第143
    號確定判決，有上述執行指揮書、法務部函文、判決書及被
    告前案紀錄表等在卷可稽。依上述說明，本件聲明異議之管
    轄法院應為本院，抗告人自應向本院聲明異議，但抗告人卻
    誤向原審即基隆地院聲明異議，其程序顯屬違背規定且無從
    補正，原審據以裁定駁回，經核並無違誤。抗告意旨指摘原
    裁定不當，並無理由，應予駁回。
四、據上論斷，應依刑事訴訟法第412條，裁定如主文。 
中　　華　　民　　國　　109 　年　　11　　月　　11　　日
                  刑事第十三庭  審判長法  官  王國棟
                                      法  官  呂煜仁
                                      法  官　曹馨方
以上正本證明與原本無異。
如不服本裁定，應於收受送達後5日內向本院提出抗告狀。
                                      書記官　游秀珠
中　　華　　民　　國　　109 　年　　11　　月　　11　　日